臺灣嘉義地方法院民事裁定　96年度聲字第550號
聲　請　人　京城商業銀行股份有限公司
法定代理人　丁○○
相　對　人　甲○○
　　　　　　乙○○
　　　　　　丙○○
上列聲請人聲請返還提存物事件，本院裁定如下：
    主  文
聲請人關於為相對人甲○○、丙○○於本院九十四年度存字第七
０六號提存事件所提存之擔保物台北市政府建設公債八十九年度
第一期債票還本券，面額新臺幣伍拾萬元券壹張（票號：ＪＩ０
０一三九五），各附息券五至七期，准予返還。
聲請人其餘聲請駁回。
聲請程序費用由相對人甲○○、丙○○連帶負擔。
    理  由
一、聲請人原為「臺南區中小企業銀行股份有限公司，因總公司
    業已更名為「京城商業銀行股份有限公司」，法定代理人目
    前暫由丁○○代理，有聲請人提出行政院金融監督管理委員
    會函、經濟部函、股份有限公司變更登記表影本各一份為證
    ，合先敘明。
二、按訴訟終結後，供擔保人證明已定二十日以上之期間，催告
    受擔保利益人行使權利而未行使者，或法院依供擔保人之聲
    請，通知受擔保利益人於一定期間內行使權利並向法院為行
    使權利之證明而未證明者，法院應依供擔保人之聲請，以裁
    定命返還其提存物或保證書，民事訴訟法第一百零四條第一
    項第三款定有明文，依同法第一百零六條之規定，於其他依
    法令供訴訟上之擔保者，亦準用之。是其所謂之「訴訟終結
    」，係指依假扣押所保全之請求提起之本案訴訟終結；如供
    擔保人未提起本案訴訟時，則指假扣押裁定及假扣押執行程
    序均不存在者而言（最高法院九十二年度台抗字第一九號裁
    定參照）。又所謂訴訟終結，固應包括撤銷假扣押或假處分
    裁定及執行程序終結在內，惟保全程序之執行具有緊急性，
    須迅速實施始符保全之旨，故強制執行法第一百三十二條第
    三項規定債權人收受假扣押或假處分裁定後已逾三十日者不
    得聲請執行。是以假扣押或假處分之供擔保人如於收受假扣
    押或假處分裁定已逾上開期間而未聲請執行時，該裁定即喪
    失執行名義效力，供擔保人既不得再以該裁定為執行名義聲
    請執行，自難以其未聲請撤銷假扣押或假處分裁定，即謂其
    不得依上開規定定期催告受擔保利益人行使權利。
三、聲請意旨略以：聲請人與相對人等間聲請假扣押事件，前依
    鈞院八十五年度全字第三０一號民事裁定，以鈞院八十五年
    度存字第三一二號提存事件提存後，聲請就相對人甲○○、
    丙○○之財產為假扣押，業經鈞院以八十五年度執全字第二
    四一號假扣押執行在案，其中相對人乙○○部分已於執行前
    撤回。嗣依鈞院九十四年度聲字第一八０號裁定變換提存物
    ，變換為如主文第一項所示之擔保物，以鈞院九十四年度存
    字第七０六號提存事件提存在案。茲因聲請人已於民國九十
    四年十一月十五日就相對人甲○○之不動產撤回假扣押執行
    ，另相對人丙○○之不動產亦經鈞院八十七年執字第三九四
    號強制執行拍賣完畢，並經鈞院定二十日以上期間催告相對
    人行使權利，迄今逾期仍未行使，爰依法聲請返還上開提存
    擔保物等語，並提出本院八十五年度全字第三０一號裁定裁
    定暨確定證明書、執行處執行部分撤回證明書、九十四年度
    聲字第一八０號裁定暨確定證明書、八十五年度存字第三一
    二號提存書及國庫支庫保管品收受證明書、九十四年度存字
    第七０六號提存書及國庫保管品收受證明書，執行處塗銷查
    封登記函等各一份為證。
四、聲請人上揭主張，經依職權調閱本院八十五年度全字第三０
    一號、八十五年度執全字第二四一號假扣押保全程序暨執行
    、九十四年度聲字第一八０號、八十五年度存字第三一二號
    、九十四年度存字第七０六號、九十六年度聲字第四五０號
    卷核閱屬實，符合民事訴訟法第一百零四條第一項第三款所
    定之「訴訟終結」情形。又經本院定二十日以上期間催告相
    對人行使權利迄未行使等情，亦有本院九十六年九月十三日
    嘉院龍民樸九六聲字第四五０號催告行使權利函文附卷可證
    ，揆諸上揭規定及說明，聲請人之聲請即有理由，應予准許
    。另本件九十四年度存字第七０六號提存事件之受擔保利益
    人即相對人乙○○部分，因聲請人已於假扣押執行程序實施
    前撤回對其執行，亦經本院調閱上開假扣押執行案卷核閱無
    誤，並有撤回證明書在卷可稽，本得依修正前民事訴訟法第
    一百零四條第三項規定，逕向本院提存所聲請發還提存擔保
    物，毋庸裁定，惟修正前民事訴訟法第一百零四條第三項之
    規定，業經民國九十二年二月七日總統公布刪除，九十二年
    九月一日起施行，其刪除理由係以此情形是否得逕行聲請提
    存所發還擔保物，屬提存範疇，然提存法並未增訂此情形是
    否得逕行聲請提存所發還擔保物，乃為法律所未規定之事項
    。提存所是否得逕行發還提存物，應由提存所自行審酌，是
    聲請人對於相對人乙○○部分之請求，應予駁回。
五、依民事訴訟法第九十五條、第七十八條規定裁定如主文
中　　華　　民　　國　　96　　年　　11　　月　　30　　日
                  民事第一庭法　官　柯月美
以上正本係照原本作成。
如對本裁定抗告須於裁定送達後10日內向本院提出抗告狀。
中　　華　　民　　國　　96　　年　　11　　月　　30　　日
                            書記官　林美足
